【裁判字號】    99,聲再,6
【裁判日期】    990112
【裁判案由】    聲請再審等
【裁判全文】
臺灣高等法院臺中分院刑事裁定           99年度聲再字第6號
再審聲請人
即受判決人  甲○○
上列聲請人因違反貪污治罪條例等案件，對於本院九十七年度上
更一字第三三八號中華民國九十八年四月十四日確定判決（原審
案號：臺灣苗栗地方法院九十五年度訴字第一八七號，偵查案號
：臺灣苗栗地方法院檢察署九十四年度選偵字第三六號、九十四
年度偵字第四八七八號、九十五年度偵字第一五九七號）聲請再
審，及聲請裁定停止刑罰之執行，本院裁定如下：
    主  文
再審及停止刑罰執行之聲請均駁回。
    理  由
一、本件再審聲請人即受判決人甲○○（以下簡稱為聲請人）聲
    請再審及停止刑罰執行之意旨，如後附刑事再審聲請狀之記
    載。
二、按就足生影響於判決之重要證據漏未審酌為理由而聲請再審
    者，以該判決為不得上訴於第三審法院之案件，而經第二審
    確定之有罪判決為限，本件聲請人所犯圖利罪為得上訴於第
    三審之案件，且經聲請人上訴於第三審，並經第三審駁回其
    上訴確定。聲請人以後附刑事再審聲請狀理由三部分所記載
    之事由，並以該部分證據係「足生影響於判決之重要證據漏
    未審酌」為理由，而聲請再審部分，程序顯違背規定，此部
    分再審之聲請為不合法。
三、又本件聲請人雖又以後附刑事再審聲請狀理由四至十一所記
    載各情，謂此係刑事訴訟法第四百二十條第一項第六款所規
    定之再審事由，而提起再審之聲請。惟按「刑事訴訟法第四
    百二十條第一項第六款所謂發見確實之新證據，係指該證據
    於事實審法院判決前已經存在，為法院、當事人所不知，不
    及調查斟酌，至其後始行發見，且就證據本身形式上觀察，
    固不以絕對不須經過調查程序為條件，但必須顯然可認為足
    以動搖原有罪確定判決，而為受判決人無罪、免訴、免刑或
    輕於原判決所認罪名之判決者為限。故受理聲請再審之最後
    事實審法院，應就聲請再審理由之所謂【新證據】，是否具
    備事實審判決前已經存在，為法院、當事人所不知，事後方
    行發見之【嶄新性】，及顯然可認足以動搖原有罪確定判決
    ，應為無罪、免訴、免刑或輕於原判決罪名之【顯然性】二
    要件，加以審查，為判斷應否准予開始再審之準據」（最高
    法院九十三年度台抗字第九八號裁定意旨參照）。經查：
（一）本件聲請人雖提出聲證七之苗栗縣大湖鄉民代表會九十八
      年十二月十日大鄉代（十八）會字第○九八○○○○九八
      三號函及收入傳票等檔案影本，主張本案公訴意旨所指摘
      之加油費用、牌照稅費用、燃料費，其已於九十五年三月
      一日繳清云云。惟此部分事實本係本院上開刑事確定判決
      事實欄所認定之事實（見本院上開刑事確定判決第二頁最
      後三行）。此部分亦係聲請人在犯罪後之事後作為，對其
      之前在九十三、四年間已成立之犯罪罪名不生影響，顯難
      認係刑事訴訟法第四百二十條第一項第六款所規定「因發
      現確實之新證據，足認受有罪判決之人應受無罪、免訴、
      免刑或輕於原判決所認罪名之判決者」之再審事由。
（二）又本件聲請人所提出聲證八之６Ｈ－２０９６車號（聲請
      狀誤載為ＧＨ－２０９６、ＧＨ－２４９６車號）違規查
      詢表，係上開自小客車於八十九年間至九十七年間交通違
      規時、地之列印紀錄（其中九十三年間之交通違規紀錄有
      七筆、九十四年間之交通違規紀錄有一筆），並無違規當
      時之汽車駕駛人之記載。本件聲請人主張此證據可證明上
      開汽車違規當時係由其子楊健邦駕駛，已難認有據。又縱
      使聲請人之子楊健邦確有於上開交通違規時、地共計八次
      駕駛６Ｈ－２０９６號自小客車，亦不能因此而排除聲請
      人有將Ｑ９－９１３０號配車交予其子楊健邦使用之事實
      。由上開證據本身形式上觀察，顯然無法認定足以動搖本
      院上開原確定判決，而為受判決人無罪、免訴、免刑或輕
      於原判決所認罪名之判決。聲請人提出上開證據聲請再審
      ，核無理由。
（三）此外，本件聲請人於後附刑事再審聲請狀理由五至十所記
      載之：證人古石明、陳凱淳之警、偵訊陳述與證詞，及證
      人黃芳、張宛栯、楊健邦等人分別於警（調）、偵、審之
      陳述與證詞，以及聲請人在警（調）、偵、審之陳述，暨
      車號Ｑ９－９１３０號加油卡加油紀錄列表、簽帳單影本
      、中油公司繳款通知單、統一發票、大湖鄉代會會計動支
      經費請示單、支出傳票、車輛管理手冊、交通部９６年２
      月１５日交總字第０９６０００１９１４號函示內容等證
      據，經核均經本院上開刑事確定判決予以審酌，有本院上
      開刑事確定判決書在卷可稽；上開證據自非法院、當事人
      所不知，不及調查斟酌，至其後始行發見之確實之新證據
      。而本件聲請人另就：配發聲請人使用之Ｑ９－９１３０
      號公務車，其加油卡是否僅限於執行公務即可？如係執行
      公務，縱認聲請人未駕駛上揭公務車而駕駛自己或他人車
      輛，亦得持加油卡加油在公務車以外之執行公務車輛，而
      難認聲請人涉有公務員利用職務上機會詐取財務犯行？聲
      請人是否於平日或假日以鄉代會主席身分駕駛系爭公務車
      ，下鄉訪尋民癮民瘼，排難解紛，參加婚喪喜慶從事為民
      服務，而使用鄉代會配予之中油公司加油卡在系爭公務車
      上，致得認定係基於公務而使用加油卡無訛？聲請人有無
      搭乘證人黃芳、張宛栯所駕駛之私人自小客車執行公務，
      致堪認定聲請人將加油卡交予證人黃芳、張宛栯所有之私
      有車輛加油簽帳係屬合法？聲請人有無長期將公務車交予
      證人楊健邦使用，並與證人楊健邦交換使用車號６Ｈ－２
      ０９６號自小客車充當公務車，致堪認定其將公務車交予
      證人楊健邦使用並無圖取不法利益之存在？以及聲請人所
      為是否該當於圖利罪「違背法令」之犯罪構成要件，暨其
      在主觀上有無違背法令以積極圖取不法利益之犯意，在客
      觀上有無將該犯意表現於行為，因而獲得利益等事項所為
      之爭議，經核均係在本院原確定判決依據卷內證據，本諸
      合理性自由裁量而為證據評價判斷，據以認定事實，並適
      用法律而為判決之後，再為事實及法律適用之爭辯，並非
      係刑事訴訟法第四百二十條第一項第六款所規定「因發現
      確實之新證據，足認受有罪判決之人應受無罪、免訴、免
      刑或輕於原判決所認罪名之判決者」之再審事由。
四、綜上所述，本件聲請人再審之聲請，或不合法，或無理由，
    應予駁回。又聲請再審，並無停止刑罰執行之效力，刑事訴
    訟法第四百三十條前段定有明文。聲請人聲請停止刑罰之執
    行，此部分之聲請亦無理由，亦應駁回。
五、據上論斷，應依刑事訴訟法第四百三十三條、第四百三十四
    條第一項裁定如主文。
中    華    民    國    99    年    1     月    12    日
            刑事第三庭   審判長法  官   王  增  瑜
                               法  官   梁  堯  銘
                               法  官   廖  柏  基
以上正本證明與原本無異。
如不服本裁定，應於收受送達後五日內向本院提出抗告書狀(須附繕本)。
                               書記官   曾  煜  智
中    華    民    國    99    年    1     月    12    日


司法院資訊處製作；財團法人民間司法改革基金會備份。
